臺灣高等法院民事判決　　　　　　　　　95年度訴易字第40號
原　　　告
即反訴被告　乙○○
被　　　告
即反訴原告　甲○○
訴訟代理人　孫劍履律師
上列當事人間因侵權行為損害賠償事件，經本院刑事庭移送前來
，本院於民國96年1月9日言詞辯論終結，判決如下：
    主  文
被告應給付原告新臺幣壹拾伍萬參仟肆佰陸拾元，及自民國九十
五年四月五日起，至清償日止，按年息百分之五計算之利息。
原告其餘之訴駁回。
訴訟費用由被告負擔百分之十四，餘由原告負擔。
反訴被告應給付反訴原告新臺幣伍萬元，及自民國九十五年九月
二十日起，至清償日止，按年息百分之五計算之利息。
反訴原告其餘之訴駁回。
訴訟費用由反訴被告負擔三分之一，餘由反訴原告負擔。
    事實及理由
甲、本訴部分：
一、原告主張：兩造於民國93年7 月5 日上午11許，在訴外人即
    公證人陳金爐位於台北市○○街236 號3 樓辦公室內協調工
    程款糾紛時，因認知差距及意見相左，發生衝突，嗣被告又
    於同日上午11時20分許，夥同4 名姓名年籍不詳之成年男子
    ，在台北市○○街167 巷口圍毆原告，致原告左臉挫傷、頭
    部外傷、兩前臂挫傷、擦傷、左眼外傷性前房出血及葡萄膜
    炎、左眼結膜下出血、左眼眼瞼瘀青等傷害，佩戴之手錶亦
    因而破損。原告因被告前開侵權行為，受有下列損害：(一)醫
    療費用：原告因前開傷害，就診醫療費用共計新台幣（除標
    明港幣者除外，下同）5千元；(二)增加生活所需費用部分：
    因就醫看診所生交通費用，計支1萬5千元；(三)精神上損害賠
    償：100萬元；(四)手錶毀損：原告因遭受被告及其所指使之4
    人圍毆，致價值10萬元之勞力士手錶毀損，而原告為首謀主
    使者，自應負賠償責任；又該手錶係於92年間以港幣2萬元
    在免稅商店所購，依當時匯率1：4計算，折合為8萬元，加
    上稅捐則需10萬元等情。為此依民法第184、195條第1項之
    規定，求為命被告應給付原告112萬元，及自起訴狀繕本送
    達翌日起，至清償日止，按年息5%計算之利息。
二、被告則以：被告並未在訴外人陳金爐之辦公室毆打原告，亦
    未糾眾毆打原告，而原告於刑事案件中所為之歷次供述，歧
    異不一，前後矛盾，有悖常情，被告已就刑事部分向最高法
    院提起上訴。又本件係因原告先出拳毆打被告臉部、頭部，
    並口出三字經而起，事件發生後，被告迭次表達和解之意，
    然原告竟要求被告給付110萬元，並每日抄寫佛經100遍，甚
    而捏造被告糾眾毆打伊及強盜犯行，致其視力不佳，1 個月
    未能參與台灣創價學會所有活動，是本件未能達成和解，係
    原告故意刁難所致。另原告告訴被告毀損手錶部分，業經台
    灣台北地方法院檢察署為不起訴處分，是原告請求被告賠償
    手錶損失10萬元，顯無理由等語，資為抗辯。並答辯聲明：
    原告之訴駁回。
三、經查，兩造於93年7月5日上午11時許，在公證人陳金爐位於
    台北市○○街236號3樓之辦公室內，互相毆打之事實，業據
    證人陳金爐於刑事案件偵查及審理時證述屬實（見臺灣臺北
    地方法院檢察署94年調偵字第202 號卷第15頁、94年度訴字
    第1445號卷第10、11頁），被告夥同4 名姓名年籍不詳之成
    年男子，將原告由台北市○○街163號前強押至同街167巷口
    ，並予以毆打成傷之事實，亦經原告於刑事案件審理時證述
    明確（見同上訴字卷第6至10頁）；復有國泰綜合醫院甲種
    診斷證明書1份及相片6張附卷可稽（見94年偵字第1216號卷
    第31頁至第36頁）。 又原告離開陳金爐辦公室時，尚無左
    眼眶明顯之傷勢，已據證人陳金爐於刑事案件審理時證述在
    卷（見本院刑事庭95年1月10日筆錄第48頁、第49頁），原
    告於被告先離開陳金爐辦公室後仍在該處等過了約15鐘始下
    樓，卻與被告在對街騎樓碰面等情，為被告所是認（見本院
    刑事庭95年5月18日審理筆錄），原告受傷後即前往醫院就
    醫，受有左臉挫傷、頭部外傷、兩前臂挫傷、擦傷、左眼外
    傷性前房出血及葡萄膜炎、左眼結膜下出血、左眼眼瞼瘀青
    等傷害，有國泰綜合醫院診斷書附卷可稽，核與原告於刑事
    案件審理時對其傷害情節及受傷情狀相符；足見原告左眼傷
    勢係下樓後始造成。證人陳金爐證述被告與原告於其辦公室
    內互毆等語，及原告證述其遭被告與4名男子強押並毆打成
    傷等語，堪予採信，被告確有傷害及妨害自由行為，至為明
    灼。被告並因前開妨害自由及傷害犯行，經本院刑事庭判處
    有期徒刑6月，如易科罰金，以300元折算1日確定，有原法
    院94年度訴字第1445號刑事判決、本院95年度上訴字第76 6
    號判決附卷可憑，並經本院調閱原法院94年度訴字第1445號
    妨害自由等案件全卷屬實，堪信為真實。被告空言否認上開
    犯行，要無足取。
四、按故意不法侵害他人之權利者，負損害賠償責任；不法侵害
    他人之身體或健康者，對於被害人因此增加生活上之需要時
    ，應負損害賠償責任；不法侵害他人之身體、健康、名譽、
    自由、信用、隱私、貞操，或不法侵害其他人格法益而情節
    重大者，被害人雖非財產上之損害，亦得請求賠償相當之金
    額，民法第184條第1項前段、第193條第1項、第195條第1項
    前段分別定有明文。查，原告因被告之故意行為，受有如前
    所述之傷害，原告對其所受之損害，依前開規定，自得請求
    被告負損害賠償責任。茲審酌原告各項請求如次：
  (一)醫療費用：
    原告主張其因被告前開侵權行為，受有前揭傷害，因而支出
    醫療費用5千元，惟為被告所否認。經查，原告支出醫藥費3
    ,610 元部分，有財團法人國泰綜合醫院醫療費用收據5紙為
    證（見本院卷84－88頁），除其中診斷證明書費150元，非
    屬醫療必要支出之費用，應予扣除外，其餘3,460元核屬醫
    療上所必要，應予准許。另1,390元（5,000元－3,610元＝
    1,390元）部分，原告未舉證證明有此部分之支出，亦未證
    明為醫療上所必要，自不應准許。是原告請求被告賠償醫療
    費用3,460元，為有理由，應予准許，逾此部分所為之請求
    ，為無理由，應予駁回。
  (二)增加生活上需要之費用：
    原告主張療傷期間因視力受損，搭乘計程車就醫，共支出交
    通費用1萬5千元，為被告所否認，原告亦能舉證證明之（見
    本院卷92頁），空言主張，即不足採信。是原告此部分之請
    求，尚難准許。
  (三)精神慰撫金：
    原告因被告前開傷害等行為，受有左臉（眼眶周圍）挫傷、
    頭部外傷、兩前臂挫傷、擦傷、左眼外傷性前房出血及葡萄
    膜炎、左眼結膜下出血、左眼眼瞼瘀青等傷害，其身體及精
    神確受極大痛苦，請求被告賠償非財產上損害，應屬有據。
    查，原告為國立政治大學企業管理系畢業，現為安峰公司負
    責人，未支薪，無不動產，有4名已成年子女，其妻有不動
    產，已退休，目前於其公司上半天班等事實，為原告所自陳
    （見本院卷92頁），並有國立政治大學企管系第3屆Ｂ班同
    學通訊錄影本、93年2月17日台北市政府營利事業登記證可
    參（見本院卷47－50頁）；又被告為東石高中畢業，目前擔
    任升皇營造有限公司負責人，月薪4萬2千元，為被告所自陳
    （見本院卷94頁背面），本院審酌兩造之身分、地位、經濟
    狀況、原告所受傷害之程度，及因受傷所受精神打擊及痛苦
    程度等，認原告非財產上損害之賠償以15萬元為適當，超過
    此部分之請求，為無理由，應予駁回。
  (四)手錶毀損費用：
    原告主張：其因遭受被告及其所指使之4 人圍毆，致價值10
    萬元之勞力士手錶毀損云云，查，原告被毆打之際，搶奪及
    毀損其手錶者，為該4名年籍不詳之男子，業據原告於刑事
    案件偵查中陳稱：「．．．我走過街到對面騎樓牽機車，甲
    ○○（即被告）就過來叫住我，叫我『不要走等一下橋一橋
    』，我不理會往昆明街163號早餐店前走去，碰到4個年輕男
    子，．．．他們4個就跑過來架住我，要我去吳董那邊『橋
    一橋』，我跑至163號另一半的麵店還弄亂了瓦斯桶，他們
    把我架到167號巷口，．．．．．．接著4個年輕人就開始徒
    手打我的臉、頭，我沒有看到有人拿兇器。他們在架住我的
    過程中，把我的手機搶走，等打完之後才將手機放在路旁汽
    車行李箱蓋上，並且意圖搶我的手錶，但我握住拳頭不讓他
    們搶，在拉扯過程中，造成我的手部挫傷及手錶毀損」等語
    （見94年度偵字第1216號94年1 月31日詢問筆錄）；又依常
    理判斷，原告身上配戴手錶，當係當場始得知悉，被告自無
    事前教唆毀損系爭手錶之餘地，足證被告並未參與毀損系爭
    手錶之侵權行為。又原告告訴被告毀損犯行，業經檢察官為
    不起訴處分確定在案，有原法院檢察署95年度偵續一字第75
    號不起訴處分書附卷可參（見本院卷95－97頁），此外，原
    告未能舉證證明該手錶受有損害係因被告侵權行為所致，尚
    難僅憑原告所提之受損手錶照片（見本院卷89頁），遽認被
    告就此部分應負損害賠償責任。
  (五)原告得請求賠償之金額為153,460元（3,460元＋150,000 元
    ＝153,460元)
五、綜上論述，原告依侵權行為損害賠償之法律關係，請求被告
    賠償153,460 元，及自起訴狀繕本送達翌日即95年4月5日起
    ，至清償日止，按年息5%計算之利息，洵屬正當，應予准許
    。逾此部分所為之請求，為無理由，應予駁回。
乙、反訴部分：
一、反訴原告主張：兩造因工程款糾紛，於93年7月5日上午11時
    許，在訴外人即公證人陳金爐位於台北市○○街236號3樓之
    辦公室內協調，因認知差距發生齟齬，詎反訴被告竟毆打反
    訴原告，致反訴原告受有頭部外傷、右臉部挫傷、臉部紅腫
    及眩暈等傷害，反訴原告因而飽受莫名之痛苦等情，為此依
    民法第195條第1項之規定，求為命反訴被告應給付反訴原告
    精神慰撫金15萬元，及自該反訴狀繕本送達反訴原告翌日起
    ，至清償日止，按年息5%計算利息之判決。
二、反訴被告則以：伊並未毆打反訴原告，反訴原告何以受傷，
    伊並不清礎，可能係反訴原告偽造之傷勢，於反訴被告提起
    訴訟後，可資反擊，伊並未強索訛詐反訴原告110萬元等語
    ，資為抗辯。並答辯聲明：反訴駁回。
三、經查，兩造於93年7月5日上午11時許，在訴外人公證人陳金
    爐位於台北市○○街236號3樓之辦公室內，互相毆打，反訴
    原告因而受有頭部外傷、右臉部挫傷、臉部紅腫及眩暈等傷
    害之事實，業據證人陳金爐於刑事案件偵查及審理中證述屬
    實（見同上94年調偵字第202號卷第15頁、94年度訴字第144
    5號卷95年1月10日筆錄），並有永和振興醫院95年1月4日95
    振中字第001號函附永和振興醫院病歷首頁及診斷證明書影
    本可稽（見台灣台北地方法院94年度訴字第14450號妨害自
    由等卷第37－39頁），反訴被告因上開傷害犯行，業經原法
    院95年1月24日以94年度訴字第1445號判處拘役30日，如易
    科罰金以300元折算1日確定在案，有該判決書附卷可參（見
    本院卷39－43頁），復經本院調閱原法院94年度訴字第1445
    號妨害自由等全卷核閱無訛，堪信此部分為真實。
四、次查，反訴原告因反訴被告之傷害行為，受有如前所述之傷
    害，其身體及精神確受極大痛苦，依民法民法第184條第1項
    前段、第195條第1項前段規定，請求反訴被告賠償非財產上
    損害，應屬有據。爰審酌兩造之身分、地位、經濟狀況（已
    如前述）、反訴原告所受傷害之程度，及因受傷所受精神打
    擊及痛苦程度等，認反訴原告非財產上損害之賠償以5萬元
    為適當，超過此部分之請求，為無理由，應予駁回。
五、綜上所述，反訴原告依侵權行為損害賠償之法律關係，請求
    反訴被告賠償5萬元，及自反訴狀繕本送達翌日即95年9月20
    日起（見本院卷91頁），至清償日止，按年息5%計算之利息
    ，為有理由，應予准許。逾此部分所為之請求，為無理由，
    應予駁回。
丙、本件事證已臻明確，兩造其餘攻擊、防禦方法經審酌後，認
    與判決結果無涉，爰無一一論述之必要，併此敘明。
丁、據上論結，本件原告之訴為一部有理由、一部無理由；反訴
    原告之訴為一部有理由，一部無理由，依民事訴訟法第79條
    ，判決如主文。
中　　華　　民　　國　　96　　年　　1 　　月　　23　　日
                    民事第五庭
                        審判長法　官  林丁寶
　　　　　　　　　　　　　  　法　官  陳博享
　　　　　　　　　　　　　　  法　官  蔡芳齡
正本係照原本作成。
不得上訴。
中　　華　　民　　國　　96　　年　　1 　　月　　26　　日
                            　書記官  蔡錦輝
